臺灣彰化地方法院刑事判決　　　　　　　94年度訴字第1667號
公　訴　人　臺灣彰化地方法院檢察署檢察官
被　　　告　甲○○
上列被告因洗錢防制法等案件，經檢察官聲請簡易判決處刑（九
十四年度偵字第四四八０號），本院彰化簡易庭認有刑事訴訟法
第四百五十一條之一第四項但書之情形，而簽由本院改依通常程
序審理，再經本院認有刑事訴訟法第二百七十三條之一第一項之
情形，而改依簡式審判程序判決如下：
        主  文
甲○○幫助意圖為自己不法之所有，以詐術使人將本人之物交付
，處有期徒刑肆月，如易科罰金，以參佰元折算壹日。
        事  實
一、甲○○於民國九十三年四月底某日明知不詳姓名、年籍，綽
    號「周先生」之成年男子在自由時報廣告刊登收購存摺，雖
    預見蒐集帳戶、存摺、印章、提款卡之綽號「周先生」之成
    年男子，收購帳戶係為做為非法轉帳使用，或欲詐欺被害人
    使之將款項匯入該帳戶，嗣再提領一空，致使被害人及偵查
    機關無從追查，而其發生並不違甲○○之本意，竟基於幫助
    綽號「周先生」之成年男子遂行詐欺取財之犯意，於九十三
    年四月十七日將其所開設之台新國際商業銀行彰化分行帳號
    00000000000000號及中國信託商業銀行彰化
    分行帳號000000000000號之存摺、印章及提款
    卡，以新臺幣（下同）三千元之代價，在臺中市國立臺中第
    一高級中學附近賣予綽號「周先生」之成年男子。該周先生
    於取得上開帳戶後，即於九十三年五月十三日由夾報發放傳
    單，內容佯稱係台新消費信用貸款單，楊綺於收到該傳單
    後，誤為是消費借貸，即撥打0000000000號行動
    電話與之聯絡，即有自稱李經理詢其是否要貸款，楊綺稱
    要貸四十萬元，該李經理則稱為保信用保險須先匯款一萬七
    千五百元，楊綺不疑有他，即照其指示將一萬七千五百元
    匯入其指定之甲○○上開台新商業銀行彰化分行帳號000
    00000000000號帳戶。嗣因該李經理要求楊綺
    再匯四萬餘元開戶，楊綺始發覺有異而查知受騙，並報警
    處理而循線查獲上情。
二、案經彰化縣警察局彰化分局報請臺灣彰化地方法院檢察署檢
    察官聲請簡易判決處刑，本院彰化簡易庭認有刑事訴訟法第
    四百五十一條之一第四項但書之情形，而改依通常程序審理
    ，再經本院認有刑事訴訟法第二百七十三條之一第一項之情
    形，而改依簡式審判程序審理。
        理  由
一、按檢察官聲請以簡易判決處刑之案件，經法院認有第四百五
    十一條之一第四項但書之情形者，應適用通常程序審判之；
    除被告所犯為死刑、無期徒刑、最輕本刑為三年以上有期徒
    刑之罪或高等法院管轄第一審案件者外，於前條第一項程序
    進行中，被告先就被訴事實為有罪之陳述時，審判長得告知
    被告簡式審判程序之旨，並聽取當事人、代理人、辯護人及
    輔佐人之意見後，裁定進行簡式審判程序；除簡式審判程序
    及簡易程序案件外，第一審應行合議審判，刑事訴訟法第四
    百五十二條、第二百七十三條之一第一項、第二百八十四條
    之一分別定有明文。本件原經檢察官向本院聲請簡易判決處
    刑，經本院彰化簡易庭認有刑事訴訟法第四百五十一條之一
    第四項但書之情形，而簽由本院改依通常程序審理。又本件
    被告甲○○所涉係死刑、無期徒刑、最輕本刑為三年以上有
    期徒刑之罪或高等法院管轄第一審案件以外之罪，並於本院
    行準備程序時就被訴事實為有罪之陳述，本院合議庭依前揭
    規定，經評議結果，裁定改由一名法官獨任行簡式審判程序
    ，先予敘明。
二、右揭犯罪事實，業據被告齊悌於警詢、偵查中及本院審理時
    坦承：伊知道綽號「周先生」之成年男子向伊購買帳號是要
    去做不法之用途等語不諱，核與被害人楊綺於警詢中所為
    之指述情節相符。次按刑法上之故意，分為直接故意（確定
    故意）與間接故意（不確定故意），行為人對於構成犯罪之
    事實，明知並有意使其發生者，為直接故意；行為人對於構
    成犯罪之事實，預見其發生而其發生並不違背其本意者，為
    間接故意。且幫助犯之成立，以行為人主觀上認識被幫助者
    正欲從事犯罪或係正在從事犯罪，且該犯罪有既遂之可能，
    而其行為足以幫助他人實現構成要件者，即具有幫助故意，
    並不以行為人確知被幫助者係犯何罪名為必要。又近來詐欺
    取財均係利用他人帳戶做為所得財物之出入帳戶，迭經媒體
    廣為披載，況一般人對於自己之金融機構所用之個人身分證
    、印章、存摺、提款卡，均會妥為保管，其帳號亦會保密，
    以防被他人得知，而有被冒領或為其他非法使用之虞，被告
    係成年且有正常智力之人，竟提供其於前開銀行及郵局之帳
    戶、存摺、提款卡等物，供予「周先生」之成年男子使用，
    其對於上開帳戶將遭人做為詐欺取財犯行所得財物匯入及提
    領之工具使用，應足以有概括之認識，且可預見其發生。再
    按刑法第三十條規定：幫助他人犯罪者，為從犯，雖他人不
    知幫助之情者，亦同。從犯之處罰，得按正犯之刑減輕之。
    查被告提供上開帳戶、存摺、提款卡等予綽號「周先生」之
    成年男子使用，已如前述，足認被告有幫助他人詐欺取財之
    不確定故意。此外，復有中國信業銀行九十四年七月七日中
    信銀集作0000000000二號函送之資料及台新國際
    商業銀行九十四年七月十四日台新作集字第九四０八０四七
    函送之開戶資料及交易明細表等附卷可資佐證。足徵被告之
    自白與事實相符，本件事證業已明確，被告犯行堪以認定。
三、被告提供銀行帳戶、提款卡、存摺予他人供詐欺取財匯款使
    用，雖並未參與詐欺取款之行為，然其顯係以幫助之意思，
    參與詐欺取財構成要件以外之行為，為幫助犯，核被告所為
    ，係犯刑法第三十條第一項、第三百三十九條第一項之幫助
    詐欺取財罪。又被告係幫助他人犯罪，應依刑法第三十條第
    二項之規定，減輕其刑。公訴人雖認該綽號「周先生」之成
    年男子所犯係刑法第三百四十條之常業詐欺云云。然本件起
    訴事實僅詐騙被害人楊綺一人，檢察官亦未提出足以證明
    該綽號「周先生」之成年男子有常業詐欺之犯意，起訴法條
    容有誤會，惟起訴之社會基本事實相同，本院自得變更法條
    為刑法第三百三十九條第一項之詐欺取財罪審理之。又刑法
    第三百三十九條之罪，非屬洗錢防制法第三條之重大犯罪，
    被告雖有掩飾他人犯罪所得財物，然不符該法第二條所稱之
    洗錢，即無該法第九條第二項刑責之適用，惟檢察官認此部
    分與詐欺取財罪部分有方法、結果之牽連犯關係，不另為無
    罪之諭知，附此敘明。爰審酌被告之品行、擅自提供銀行帳
    戶供他人非法使用，助長社會犯罪風氣，且導致真正犯罪者
    逍遙法外，然念及被告本身並未實際參與本件詐欺取財犯行
    ，責難性較小，且犯罪所得不多，及其犯後坦承犯行之態度
    等一切情狀，量處如主文所示之刑，並諭知易科罰金之折算
    標準，以示懲處。另上開中國信託商業銀行彰化分行及台新
    國際商業銀行彰化分行之帳號雖原為被告所有，然已賣予該
    綽號「周先生」之成年男子，已非被告所有，不另為沒收之
    諭知。
據上論斷，應依刑事訴訟法第二百七十三條之一第一項、第二百
九十九條第一項前段、第三百條，刑法第三百三十九條第一項、
第三十條、第四十一條第一項前段，罰金罰鍰提高標準條例第一
條前段、第二條，判決如主文。
本案經檢察官姚玎霖到庭執行職務。
中　　華　　民　　國　　94　　年　　10　　月　　27　　日
                      臺灣彰化地方法院刑事第一庭
                          法　　　官  陳  秋  錦
以上正本證明與原本無異。
如不服本判決，應於判決送達後10日內，向本院提出上訴狀（須
附繕本）。
告訴人或被害人對於判決如有不服具備理由請求檢察官上訴者，
其上訴期間之計算係以檢察官收受判決正本之日期為準。
中　　華　　民　　國　　94　　年　　10　　月　　27　　日
                          書  記  官  于  淑  真
中華民國刑法第339條
(普通詐欺罪)
意圖為自己或第三人不法之所有，以詐術使人將本人或第三人之
物交付者，處5 年以下有期徒刑、拘役或科或併科1 千元以下罰
金。
以前項方法得財產上不法之利益或使第三人得之者，亦同。
前二項之未遂犯罰之。
